【裁判字號】    97,訴,2040
【裁判日期】    970729
【裁判案由】    違反槍砲彈藥刀械管制條例等
【裁判全文】
臺灣臺中地方法院刑事判決              97年度訴字第2040號
公  訴  人  臺灣臺中地方法院檢察署檢察官
被      告  乙○○
選任辯護人  游琦俊律師
上列被告因違反槍砲彈藥刀械管制條例案件，經檢察官提起公訴
（97年度偵緝字第1063號），本院判決如下：
    主    文
乙○○共同未經許可，持有可發射子彈具有殺傷力之改造手槍，
累犯，處有期徒刑肆年，併科罰金新台幣拾貳萬元，罰金如易服
勞役，以新台幣壹仟元折算壹日。未扣案具殺傷力之改造手槍壹
枝，沒收。又共同犯恐嚇危害安全罪，累犯，處有期徒刑捌月。
扣案之膠帶壹捲沒收。應執行有期徒刑肆年陸月，併科罰金新台
幣拾貳萬元，罰金如易服勞役以新台幣壹仟元折算壹日。未扣案
具殺傷力之改造手槍壹枝及扣案之膠帶壹捲，均沒收。
    犯罪事實
一、乙○○曾因違反槍砲彈藥刀械管制條例案件，經法院判處有
    期徒刑10月確定，甫於民國90年12月15日假釋附保護管束期
    滿，未經撤銷假釋而執行完畢，竟不知悔改。緣壬○○（已
    另行簽結）因其弟辛○○（臺中縣東勢鎮鎮民代表）為競選
    鎮民代表會主席時，而與丙○○所擁護之對象，彼此對峙競
    爭，而對丙○○積怨甚深，為求洩憤，乃邀集乙○○、己○○、甲○○、庚○○與癸○○（己○○、甲○○、庚○○與
    癸○○涉案部分，均已另行提起公訴，並由本院95年度訴字
    第3774號及臺灣高等法院臺中分院96年度上訴字第2150號判
    決，除癸○○涉案全部事實及己○○、甲○○、庚○○涉恐
    嚇之犯罪事實部分確定外，其餘均由最高法院審理中）等人
    於95年8月1日凌晨2時許，同聚在臺中縣東勢鎮○○街之庚○○所經營之「818KTV」店內，嗣由乙○○、己○○、甲○○、庚○○與癸○○共謀持槍對丙○○位於臺中縣新社鄉○○村○○街○段295號處之住所（兼營「豐東」代書事務所之
    用）大門射擊，以加害生命、身體之事，恐嚇丙○○乙事，
    經謀議後，庚○○遂帶同乙○○、甲○○及癸○○等人攜帶
    甲○○於94年3月間某日，在臺中縣豐原市○○路某處，受
    某不詳真實姓名、年籍，稱為「子○○」者之委託，代為保
    管均具有殺傷力之不明型式槍枝（含彈匣1個，未經扣案）
    及制式子彈3顆前往射擊。於是，庚○○與己○○即於當晚
    ，共同搭乘由不知情之丑○○（業據臺中地檢署另為不起訴
    處分）所駕駛牌照號碼0000-00號黑色吉普車款式之自用小
    客車（下稱吉普車），而癸○○則駕駛牌照號碼00-00000號
    白色賓士自小客車（下稱賓士車）載同乙○○、甲○○等人
    出發，彼此相約在臺中縣新社鄉○○街某處之臺灣中油股份
    有限公司加油站旁會合。庚○○與己○○2人於同日凌晨3時
    38分許，先行抵達該加油站後，己○○即至附近某「全家」
    便利商店購置膠帶1捲以供黏貼汽車車牌之用，癸○○於前
    往會合前，亦取出紅色膠帶交甲○○將賓士車後車牌黏貼遮
    蔽。兩車經會合後，己○○乃駕駛上開吉普車載同庚○○在
    前行駛引領，癸○○則駕駛賓士車附載甲○○及乙○○尾隨
    前往辨認丙○○住所，並探勘去回路線，約過5分鐘後，復
    折返原會合之加油站處，商討著手細節。隨即推由熟悉路線
    之己○○駕駛賓士車載同乙○○及甲○○2人前往開槍，於
    出發之際，己○○再持先前所購膠帶將該賓士車之前端號牌
    予以黏貼遮蔽，己○○、乙○○、甲○○3人便駕乘該上開
    賓士車，於當日凌晨4時26分許，駛至丙○○之住屋處，共
    同基於恐嚇丙○○本人及縱使該住屋內尚有其他丙○○家屬
    ，因此槍擊而心生畏懼，亦在所不惜之犯意，由甲○○持該
    不明型式槍枝朝丙○○之住屋大門，接續射擊3發制式子彈
    ，而遂行恐嚇危害安全之事，致使當時居住屋內之丙○○及
    其父親丁○○、其妻寅○○及其女張○○（未滿18歲，年籍
    詳卷），因住所大門受槍擊後，均心生畏懼，致生危害於其
    等之安全。己○○等3人於得逞後，迅即駕乘汽車逃離現場
    ，駛至臺中縣新社鄉中興嶺某處，與仍在該處等候之庚○○
    、癸○○等人會合，甲○○並將該把槍枝交由庚○○及己○○共同持有，而各自換乘原到場之來車返家。嗣約於同年8
    月3、4日下午8時許，庚○○及己○○始將上開犯案之槍枝
    ，攜至國道4號高速公路與東豐腳踏車道附近交予乙○○持
    有，放置在某不詳處所，迄未經警查扣。嗣經警方調閱監視
    器錄影畫面循線查悉上情，並於95年8月24 日上午9時20分
    許，持搜索票至臺中市○○路○段108號6樓之甲○○租處，
    執行搜索該用以射擊丙○○住所門之槍枝，甲○○為塘塞警
    方，乃自牌照號碼000-000號輕機車座墊內，取出另把所寄
    藏之仿GLOCK廠17型半自動手槍之改造手槍1把（槍枝管制編
    0000000000號，含彈匣壹個，）及口徑9mm之制式子彈4顆，
    充作犯案之槍枝交予警方扣案（該另案涉犯槍砲彈藥刀械管
    制條例部分，由檢方另案偵辦）。
二、案經臺中縣警察局東勢分局報請臺灣臺中地方法院檢察署檢
    察官偵查起訴。
    理    由
一、訊據被告乙○○固坦承認識辛○○、壬○○、甲○○及庚○○等情，惟矢口否認上揭犯行，辯稱：伊沒有參與，伊是後
    來看了報紙才知道云云。經查，上揭犯罪事實，業據共同被
    告甲○○、庚○○及己○○分別於偵訊時及本院95年度訴字
    第3774號審理時結證甚詳，且所述渠等及被告乙○○參與犯
    案之情節亦大致相符，且經被害人丙○○、丙○○之父丁○○於警詢中、同案被告戊○○於警詢及偵查中陳述詳實，復
    有臺中縣警察局東勢分局95年8月2日東警偵字第0950008001
    號刑事案件證物採驗紀錄表、內政部警政署刑事警察局刑鑑
    字第095016 4183號函文（詳見95年度偵字第19121號偵查案
    卷第190頁）、刑案現場勘查報告表、刑案現場照片、丙○○住宅遭槍擊案涉案車輛監視器錄影畫面、刑案現場照片（
    含彈頭編號1至3射擊線位置）、案發現場圖、全家便利超商
    發票2紙及車號0000-00及00-0000車籍資料等在卷足參，自
    堪認共同被告甲○○、庚○○及己○○等人就渠等及被告乙○○所參與犯罪事實部分之自白及陳述，均與事實相符。再
    觀諸共同被告庚○○於警詢及偵查中陳稱：「開槍後槍械就
    交給我們三人帶回由『罐頭』己○○保管，直到（95年）8
    月2日『阿其』（即乙○○）在傍晚打電話跟我聯絡，約在
    豐原市國道四號交流道豐原端交還『阿其』帶走。」（詳見
    東警偵字第0950023706號警卷第49至50頁，95年8月24日警
    詢筆錄）、「槍是乙○○他們帶來的，開完槍後在新社鄉○○○○○道路，己○○下車後有拿一個黑色包包，並說剛才
    作案用的槍在包包裡，乙○○說怕被警方臨檢，槍先放在我
    們這裡保管，隔天乙○○打電話問我有無什麼事，我說沒事
    並表示要將槍歸還給他，且相約在晚上8時在國道四號東豐
    綠色走廊起點處還槍給他。槍是由己○○保管，我與己○○
    一起去還槍。會去丙○○家中開槍是因為乙○○要去丙○○
    家示威警告。」（詳見95年9月11日警詢筆錄，附於95年度
    偵字第19121號偵查案卷第79、80頁）、「因甲○○的大哥
    『阿奇』說對丙○○不爽，叫我們帶路，我是當天凌晨3時
    許帶他們到現場的。槍枝來源我不知道，是甲○○他們帶來
    的，槍枝開完後交給己○○，第二天我跟己○○拿到臺中縣
    豐原市○○○道的地點拿給阿奇。我把槍枝交給『阿奇』後
    ，他把槍枝交給誰我就不清楚。」（詳見95年8月25日95年
    度偵字第19121號卷偵訊筆錄第17、18頁）、「我們後來再
    約在中興嶺的產業道路上會合，會合後，臺中的一個人將槍
    枝交給己○○，我跟己○○第二天把槍枝拿去給乙○○。」
    （詳見95年9月11日95年度偵字第19121號卷偵訊筆錄第84頁
    ）及「己○○下車後持有一個黑色手提袋，我問己○○，他
    告訴我說是槍。我沒親眼看到是何人交給己○○保管的，但
    己○○說是乙○○交給他保管的。事後該把槍我與己○○一
    起拿去還給乙○○，應該是隔2、3天才把槍還給乙○○，地
    點是在國道四號橋底下的東豐腳踏車道的附近。」（見95年
    11月28日95年度偵字第19121號卷偵訊筆錄第178、179頁）
    等語，雖可見被告庚○○對於伊與被告己○○歸還槍枝之時
    間究係開槍後之翌日或隔2、3日，前後所述不甚一致，然伊
    對於交還槍枝之地點及對象既無差異，則所述該等情節，自
    非不可採信。再者，佐以共同被告己○○於警詢、偵查及本
    院95年度訴字第3774號中訊問中陳稱：「（問：槍擊案後約
    2天庚○○要我跟他把槍拿到豐原市國道四號出口處竹蜻蜓
    腳踏車出租店前廣場，庚○○下車將藏有槍械背包拿下去交
    給一名駕駛黑色賓士轎車男子，我沒見清楚取槍的人長相。
    」（詳見95年9月18日警詢筆錄，附於95年度偵字第19121號
    偵查案卷第108頁）、「槍枝的來源我聽說是一個叫阿奇的
    人拿來的，他是臺中的老大，槍枝用完後交給我，由我保管
    ，我跟庚○○拿去還給阿奇，是隔2、3天之後的事，拿到臺
    中縣豐原市國道四號的交流道附近。」（詳見95年8月25日
    95年度偵字第19121號卷偵訊筆錄第20頁）、「開完槍後，
    槍枝是甲○○將槍枝放在黑色包包內，請我交給庚○○。後
    來我跟庚○○一起去豐原把槍還給對方，是庚○○去還槍的
    。」（詳見95年12月5日95年度偵字第19121號卷偵訊筆錄第
    183頁）、「（問：開完槍後，該把槍如何處理？）其中有
    一個是老大叫阿奇，就把槍拿給庚○○，說先放我們這邊，
    我們就把槍帶回東勢，隔兩天我們再把槍拿給阿奇。」（詳
    見95年8月25日95年度聲羈字第1217號卷訊問筆錄第12、13
    頁）等語，以及被告甲○○於偵查中陳稱：「當天我把槍放
    在黑色手提袋內，把它交給開車的己○○，請己○○幫我交
    給庚○○，是庚○○於案發後1、2天拿到東西向快速道路附
    近交給我的。（經與辯護人卯○○律師在庭外溝後決定據實
    陳述，改稱）槍確實我確定是交給乙○○。當天開槍時乙○○有到場，也坐在白色賓士車的右前座。」（詳見95年12月
    5日95年度偵字第19121號卷偵訊筆錄第186、187頁）等語，
    益見被告乙○○於95年8月1日凌晨4時26分許，於共同被告
    甲○○等至丙○○之住屋處開槍時，確係在場且參與犯行，
    且於共同被告甲○○朝被害人丙○○之住處開槍後，確曾將
    所用槍枝1支交予共同被告己○○等人持有，而共同被告庚○○、己○○再於95年8月1日後2至3日之晚上8時左右，共
    同持至臺中縣豐原市國道四號的交流道附近歸還與綽號「阿
    奇」之乙○○甚明。基此，被告乙○○、共同被告庚○○、
    己○○等人自共同被告甲○○於95年8月1日凌晨2時左右持
    槍欲至被害人丙○○之住處時起至同年8月3、4日歸還上開
    槍枝之下午8時許止，仍與該槍枝之所有人，即共同被告甲○○同具持有上開槍枝之犯意聯絡及行為分擔甚明。本件事
    證明確，至被告上揭所辯，顯與事實不符，且係為圖卸責之
    詞，無足採信。
二、核被告乙○○所為，因該次槍擊所使用之槍枝，並未查獲扣
    案，無從證明係制式槍枝，核其所為係犯槍砲彈藥刀械管制
    條例第8條第4項之無故持有可發射金屬具有殺傷力之槍砲、
    第12條第4項之未經許可無故持有子彈及刑法第305條之罪。
    被告為同時持有手槍、子彈之行為，同時侵害數法益，屬一
    行為觸犯數罪名，為想像競合犯，請依刑法第55條前段規定
    ，從一重之第8條第4項之罪論處，又被告乙○○等成年人所
    為恐嚇行為，係在緊接之時間內，接續持同一槍枝朝被害人
    丙○○住處內射擊3發，係以一接續開槍射擊行為，同時恐
    嚇該時在被害人丙○○住處內之被害人丙○○、其父丁○○
    、其妻寅○○及其未滿18歲之少女張○○共4人，而觸犯4個
    恐嚇罪名，亦為想像競合犯，應從一重之恐嚇罪處斷。被告
    與己○○、庚○○及甲○○、壬○○、癸○○間，就持槍、
    彈及射擊被害人住所施以恐嚇犯行，均有犯意聯絡及行為分
    擔，均為共同正犯。又被告等人對被害人丙○○實施恐嚇，
    固屬直接故意，但對於丙○○以外之被害人丁○○、寅○○
    及少女張○○等3人則屬於不確定故意，被告主觀上對於張
    ○○未滿18歲之客觀年齡狀況並無認識，公訴人認依依兒童
    及少年福利法第70條第1項前段加重其刑，尚有誤會，臺灣
    高等法院96年度上訴字第2150號之判決亦同此見解，有該判
    決書1份附卷可佐。被告所犯槍砲彈藥刀械管制條例第8條第
    4項之罪與刑法第305條之恐嚇罪間，構成要件不同，應予分
    論併罰。又被告有事實欄所述之前科，有刑案資料查註紀錄
    表1份附卷可佐，於有期徒刑執行完畢後，5年以內再故意犯
    有期徒刑以上之本案各罪，均為累犯，依刑法第47條第1項
    各加重其刑。爰審酌被告所為，嚴重危害社會治安，且犯後
    矢口否認，毫無悔意等一切情狀，分別量處如主文所示之刑
    ，並就罰金部分，諭知易服勞役之折算標準。至被告等人持
    向被害人住處開槍使用之改造槍枝1支，固未扣案，惟因具
    殺傷力，已如前述，自屬違禁物，爰依刑法第38條第1項第1
    款之規定，宣告沒收。至射擊之口徑9MM制式子彈3顆，因屬
    已擊發後之彈頭、碎片，均已非屬違禁物，爰不為沒收之宣
    告。另扣案之膠帶1捲，係同案被告己○○所購入，供黏貼
    被告同案癸○○所駕上開賓士車以防渠等為上開恐嚇犯行時
    遭人辨識之用，業據被告等人於本院95年度訴字第3774號偵
    審中供述甚詳，爰依刑法第38條第1項第2款宣告沒收。又被
    告乙○○拒到案潛逃國外，經臺中地檢署95年12月13日通緝
    ，有通緝書1份附卷可佐，迄97年5月1日始緝獲歸案，其犯
    罪時間雖在96年4月24日以前，惟依中華民國96年罪犯減刑
    條例第5條之規定，就恐嚇罪部分，亦不予減刑，附此敘明
    。
據上論斷，應依刑事訴訟法第299條第1項前段，槍砲彈藥刀械管
制條例第8條第4項、第12條第4項，刑法第11條前段、第28條、
第305條、第55條、第47條第1項、第42條第3項前段、第51條第5
款、第38條第1項第1款、第2款，刑法施行法第1條之1第1項、第
2項前段，判決如主文。
本案經檢察官顏淑惠到庭執行職務。
中    華    民    國    97    年    7     月    29    日
                  刑事第七庭    審判長 法  官  陳如玲
                                       法  官  高文崇
                                       法  官  郭德進
上正本證明與原本無異。
如不服本判決，應於收受送達後10日內向本院提出上訴書狀（應
敘述具體理由並附繕本）。
上訴書狀如未敘述理由，應於上訴期間屆滿後20日內補提理由書
於本院。
                                       書記官  陳惠玲
中    華    民    國    97    年    7     月    30    日
附錄論罪科刑法條
槍砲彈藥刀械管制條例第8條第4項
未經許可，持有、寄藏或意圖販賣而陳列第1項所列槍枝者，處3
年以上10年以下有期徒刑，併科新臺幣700萬元以下罰金。
槍砲彈藥刀械管制條例第12條第4項
未經許可，持有、寄藏或意圖販賣而陳列子彈者，處5年以下有
期徒刑，併科新台幣300萬元以下罰金。


司法院資訊處製作；財團法人民間司法改革基金會備份。
